---
title: "Actividad Semanal de la clase 3"
output:
  pdf_document: default
  html_document: default
---

```{r setup, include=FALSE}
knitr::opts_chunk$set(echo = TRUE)
```

# Dataset


En esta libreta vamos a trabajar con un conjunto de datos que contiene los datos de la FIFA de la copa del mundo. Disponéis de los archivos ya descargados en la sección de recursos. Utilizaremos estos tres ficheros:

- WorldCupMatches.csv: Datos de los partidos disputados
- WorldCupPlayers.csv: Datos de los jugadores que han jugado en cada partido
- WorldCups.csv: Datos de las copas disputadas y los resultados

# Introducción

Mediante esta libreta vamos a explorar los datos almacenados en estos tres ficheros y a responder preguntas haciendo operaciones y transformaciones con pandas. Además de completar las celdas de código para responder a los ejercicios, cuando así se indique se deberá incluir texto en _markdown_ explicando la información o las conclusiones extraídas.

```{r, echo=FALSE}
library(dplyr)
library(tidyr)
```

```{r}
# Cargamos el conjunto de datos WorldCupMatches
df_partidos <- read.csv("data/WorldCupMatches.csv")
```

## 1. Exploración

Usar las funciones`head` y `summary` para explorar el dataframe `df_partidos`. **Documentar en markdown** brevemente la información almacenada en cada dataframe (columnas y tipo de datos).

_No es necesario hacer una documentación exhaustiva, tan solo comentar aspectos principales como qué tipo de información almacena el DataFrame, cuántas filas y columnas tiene, y comentar las columnas que se consideren más relevantes._

Comprobamos que hemos cargado correctamente el dataframe con la función `head`

```{r}
head(df_partidos)
```

Los datos de este dataframe contienen información sobre partidos de fútbol jugados en la copa mundial.

Obtenemos información sobre la dimensión del dataframe:

```{r}
numero_columnas = ncol(df_partidos)
numero_filas = nrow(df_partidos)
print(paste("Número de filas: " , numero_filas))
print(paste("Número de columnas: ", numero_columnas))
```



Mostramos los datos estadísticos del dataframe

```{r}
summary(df_partidos)
```
### Comentarios a la exploración

- De los 4572 registros que tiene el dataframe, hay 3720 que están vacíos, por lo tanto será necesario hacer una limpieza de estos registros vacíos

- El número de partidos son 852, la media de asistencia es de 45164 personas por partido, siendo el partido con más asistencia registrada con 173850 personas, y el de menos asistencia 2000 personas.

- El primer mundial del que se tienen datos es el de 1930, y el último de 2014.

- La media de goles por partido para el equipo que juega como local es de 1.81, siendo esta media en la primera parte de 0.7 goles por partido.

- La media de goles por partido para el equipo que juega como visitante es de 1.02, siendo esta media en la primera parte de 0.42 goles por partido.

- El máximo de goles en un partido como local es de 10, y el máximo de goles en un partido como visitante es de 7.


## 2. Limpieza de datos

Una de las cosas que llama la atención es la alta presencia de valores perdidos en el DataFrame `df_partidos`. Cuando trabajamos con datos obtenidos del mundo real siempre nos toparemos con problemas relacionados con la medición, captura o almacenamiento de dicha información.

Localiza las filas con valores perdido. Analizar y **documentar en markdown** a qué se deben estos valores perdidos. Finalmente usar la función [drop_na](https://tidyr.tidyverse.org/reference/drop_na.html) sobre el DataFrame para eliminar los valores perdidos del DataFrame, y almacena el resultado en `df_partidos` de nuevo.

```{r}
colSums(is.na.data.frame(df_partidos))
```

Con esta instrucción podemos ver, de forma concisa, que hay 3720 registros que no tienen valores, a parte hay dos partidos que no tienen asistencia registrada seguramente debido a que no se registro esa información.

Los registros nulos es posible que sea un error en la construcción del csv de datos.

Vamos a eliminar estos registros vacíos, con la 

```{r}
df_partidos <- drop_na(df_partidos)
```

Vamos a comprobar ahora si se han eliminado correctamente

```{r}
colSums(is.na.data.frame(df_partidos))
```

Por lo tanto, el número de registros final es:

```{r}
nrow(df_partidos)
```


## 3. Cargar datos

Crear las variables `df_jugadores` y `df_copas` que contengan los dataframes correspondientes a la lectura de los csv `WorldCupPlayers` y `WorldCups`.

```{r}
df_jugadores = read.csv("data/WorldCupPlayers.csv")
df_copas = read.csv("data/WorldCups.csv")
```

Mostramos los 5 primeros registros de cada dataframe para comprobar que se ha cargado correctamente:

```{r}
head(df_jugadores)
```

```{r}
head(df_copas)
```


## 4. Rango temporal

El dataframe `df_copas` contiene datos de todos los mundiales disputados. ¿Cuál es el año del mundial más antiguo disputado? ¿Y el año del mundial más reciente?

**Pista:** recuerda que podemos usar funciones de agregación (`min` `mean`, etc.) directamente sobre columnas. Por ejemplo, el siguiente código nos muestra el mayor número de goles marcado en un mundial.

El ejemplo del enunciado estaba mal, lo he corregido.

```{r}
max(df_copas$GoalsScored)
```

El año del mundial más antigüo es:
```{r}
min(df_copas$Year)
```

El año del mundial más reciente es:
```{r}
max(df_copas$Year)
```


**Opcional:** Una vez localizados los años de interés (más antiguo y más reciente) visualizar las filas completas correspondientes a cada año usando la función `filter`.

```{r}
df_copas %>%
  filter(df_copas$Year == min(df_copas$Year))
```
```{r}
df_copas %>%
  filter(df_copas$Year == max(df_copas$Year))
```




